臺灣新竹地方法院民事裁定　　　　　　99年度司財管字第43號
聲　請　人　國泰人壽保險股份有限公司
法定代理人　張發得
上列聲請人聲請對被繼承人彭湘智選任遺產管理人事件，本院裁
定如下：
    主  文
選任趙興偉律師為被繼承人彭湘智（男、民國○○年○ 月○ 日生、
98年6 月27日死亡、身分證統一編號：Ｚ000000000號、生前最後
住所：新竹縣新豐鄉○○村○○鄰○○路○段205 巷3 弄18號）之
遺產管理人。
准對被繼承人彭湘智之繼承人為承認繼承之公示催告。
被繼承人彭湘智之繼承人，應自本公示催告最後登載公報、新聞
紙或其他相類之傳播工具之日起，捌個月內承認繼承；上述期限
屆滿，無繼承人承認繼承時，被繼承人彭湘智之遺產於清償債權
，並交付遺贈物後，如有賸餘，即歸屬國庫。
聲請人應於收受本裁定之日起貳月內，將本裁定登載於公報、新
聞紙或其他相類之傳播工具，並將登載證據檢送本院，逾期視為
撤回公示催告之聲請。
聲請程序費用新臺幣壹仟元由被繼承人彭湘智之遺產負擔。
    理  由
一、本件聲請意旨略以：被繼承人彭湘智於民國91年4 月4 日以
    其所有不動產設定抵押權擔保對聲請人所負之一切債務，然
    被繼承人對所欠債務於借款屆期未依約清償，尚有計新臺幣
    1,202,124 元及利息未還，詎被繼承人彭湘智於98年6 月27
    日死亡，依民法第1147條規定，繼承業已開始，其名下遺有
    財產，法定繼承人均已拋棄繼承，聲請人為被繼承人彭湘智
    之債權人，且就本案有利害關係，爰依法聲請選任被繼承人
    彭湘智之遺產管理人等語，並提出抵押權設定契約書、他項
    權利證明書、借據、除戶戶籍謄本、繼承系統表、本院民事
    及家事法庭函文影本各一份為證。
二、按繼承開始時，繼承人之有無不明者，由親屬會議於一個月
    內選定遺產管理人，並將繼承開始及選定遺產管理人之事由
    ，向法院報明。親屬會議依前條規定為報明後，法院應依公
    示催告程序，定六個月以上之期限，公告繼承人，命其於期
    限內承認繼承。無親屬會議或親屬會議未於前條所定期限內
    選定遺產管理人者，利害關係人或檢察官，得聲請法院選任
    遺產管理人，並由法院依前項規定為公示催告。民法第1177
    條、第1178條分別定有明文。又先順序繼承人均拋棄其繼承
    權時，由次順序之繼承人繼承。其次順序繼承人有無不明或
    第四順序之繼承人均拋棄其繼承權者，準用關於無人承認繼
    承之規定，民法第1176條第6 項亦定有明文。末按遺產管理
    人之設，旨在管理保存及清算遺產，以免遺產散失，是以遺
    產管理人具有相當之公益色彩；另選任遺產管理人，除慮及
    管理遺產之公平性外，尚須考慮其適切性，亦即可對其遺產
    、遺債之情形瞭解較深，或具法律、會計等專業能力，復與
    遺債債權人無利害共同關係而得忠誠處理者，優先選任為宜
    。
三、經查：聲請人主張其為被繼承人之債權人，被繼承人死亡後
    其所有繼承人均已拋棄繼承，是否仍有應繼承之人不明，而
    其親屬會議未於法定期間內選定遺產管理人等事實，除據聲
    請人提出前揭書證附卷可稽外，並經本院調取本院98年度司
    繼字第168 號、99年度司繼字第425 號拋棄繼承事件卷宗核
    閱屬實，自堪信為真實，從而聲請人聲請選任被繼承人之遺
    產管理人，揆諸前揭法條規定，為有理由，應予准許。其次
    ，經本院通知被繼承人之母彭江于、弟弟彭湘龍到院表達意
    見，其等表示各繼承人均已拋棄繼承，且均無意願擔任遺產
    管理人等語。是本件各順位法定繼承人皆已拋棄繼承，且均
    不願擔任本件遺產管理人，又本院依職權函詢新竹律師公會
    推薦有意願擔任遺產管理人職務之律師，經該會以函覆本院
    參考律師名單，趙興偉律師為該律師公會所提供之律師，茲
    審酌律師對法律學有專精，持有具高度公信力之專門職業技
    術執照，對於遺產管理事件應較熟稔，較能積極有效地發揮
    遺產之最大效益，亦較可避免債權人債權追索困難之缺失，
    爰選任趙興偉律師為被繼承人彭湘智之遺產管理人，併依民
    法第1178條第2 項規定為承認繼承之公示催告。
四、依非訟事件法第157 條，裁定如主文。
五、如對本裁定抗告，須於裁定送達後10日內向本院提出抗告狀
    及繕本。
中    華    民    國   100    年    2     月    10    日
                  家事法庭司法事務官